【裁判字號】    99,交簡上,52
【裁判日期】    990930
【裁判案由】    過失傷害
【裁判全文】
臺灣臺北地方法院刑事判決            99年度交簡上字第52號
上  訴  人
即  被  告  乙○○
選任辯護人  沈明欣律師
上列被告因過失傷害案件，不服本院簡易庭中華民國99年1月22
日98年度北交簡字第1530號第一審刑事簡易判決（聲請簡易判決
處刑案號：98年度偵字第19283號），提起上訴，本院管轄第二
審之合議庭判決如下：
    主  文
原判決撤銷。
乙○○因過失傷害人，處拘役伍拾伍日，如易科罰金，以新臺幣
壹仟元折算壹日。
    事  實
一、乙○○於民國99年1月13日晚上7時分許，騎乘車牌號碼BFN
    –012號重機車，沿臺北市松山區○○○道之八德路2段451
    巷北往南方向行駛，行經該路段與屬幹線道之同市○○路○
    段、無號誌交岔路口時，本應注意汽車行至無號誌之交岔路
    口，支線道應暫停讓幹線道車先行，而依當時天候陰、夜間
    有照明、柏油路面乾燥無缺陷、無障礙物、視距良好，並無
    不能注意之情形，竟疏未注意禮讓幹線道車先行，冒然直行
    ，適甲○○騎乘車號885–BGA號重機車，沿同市○○○道之
    八德路2段東向西方向行駛，行經上開無號誌之交岔路口時
    ，亦疏未注意應減速慢行，見狀閃避不及，甲○○所騎乘之
    上開車號重機車車頭撞擊乙○○所騎乘之前揭車號重機車左
    側車身，甲○○因而人車倒地，致甲○○受有頭部外傷、鼻
    骨骨折合併裂傷、牙齒多處斷裂及鼻中膈骨折等傷害。乙○
    ○於本件肇事後，留在事故現場，並主動向前往事故現場處
    理，且尚不知肇事者為何人之臺北市政府警察局交通警察大
    隊松山分隊員警陳家慶坦承肇事，而願接受裁判。
二、案經甲○○訴由臺北市政府警察局松山分局報請臺灣臺北地
    方法院檢察署檢察官偵查後聲請以簡易判決處刑。
    理  由
一、證據能力
(一)、按被告以外之人於審判外之陳述，雖不符刑事訴訟法第159
    條之1至第159條之4之規定，而經當事人於審判程序同意作
    為證據，法院審酌該言詞陳述或書面陳述作成時之情況，認
    為適當者，亦得為證據，刑事訴訟法第159條之5第1項定有
    明文。本件檢察官、被告及其辯護人於本院審判程序時，就
    本判決所引用其他審判外之言詞或書面陳述，均明示同意有
    證據能力，本院審酌該具有傳聞證據性質之證據，其取得過
    程並無瑕疵，與待證事實具有關聯性，證明力非明顯過低，
    以之作為證據係屬適當，認俱得為證據。
(二)、至於本判決所引用之非供述證據部分，與本案均有關連性，
    亦無證據證明係實施刑事訴訟程序之公務員以不法方式所取
    得，依刑事訴訟法第158條之4之反面解釋，當有證據能力，
    復於本院審理時，提示並告以要旨，使檢察官、被告及其辯
    護人充分表示意見，自得為證據使用。
二、訊據上訴人即被告乙○○固坦承有於上揭時間，騎乘前揭車
    號重機車，行經前開路段，並與告訴人甲○○所騎乘之上開
    車號重機車發生碰撞等情，惟矢口否認有何過失傷害犯行。
    辯稱：我當時已經騎到路中間，停等要迴轉，是告訴人騎乘
    重機車來撞我的機車，並不是我去撞他的機車，告訴人的車
    速120公里以上，他並未煞車，才會撞上我的機車，我並沒
    有過失等語。經查：
(一)、被告於上揭時間，騎乘前揭車號重機車，沿臺北市○○區○
    ○路2段451巷北往南方向行駛，行經該路段與同市○○路○
    段交岔路口直行時，適告訴人甲○○騎乘上開車號重機車，
    沿同市○○路○段東向西方向行駛，亦行經上開交岔路口，
    被告所騎乘之重機車左側車身與告訴人騎乘之重機車車頭發
    生碰撞之事實，此為被告所不爭執，並據證人即告訴人證述
    綦詳，復有道路交通事故現場圖、道路交通事故調查報告表
    (一)、(二)、現場照片在卷可稽（見98偵19283卷第14至23頁、
    第26、27頁）。又告訴人於上開車禍發生後，旋即送往財團
    法人國泰綜合醫院急診，經醫師診斷後，認其確實受有頭部
    外傷、鼻骨骨折合併裂傷、牙齒多處斷裂、鼻中膈骨折等情
    ，亦有告訴人提出之財團法人國泰綜合醫院診斷證明書2紙
    附卷足佐（同上偵卷第11、12頁）。上揭事實，堪以認定。
(二)、被告辨稱：當時已經騎至路中間，在分隔柱停等迴轉等語。
    惟其於偵查中供陳：我車行至路口黃色網線區的中間，已經
    到第2車道時被撞到8米外等語，已與前開所述不一致。且依
    卷附之道路交通事故現場圖及現場照片顯示，本件車禍事故
    發生後，被告之重機車倒落於臺北市○○路○段靠西側之中
    央分隔線處，而被告所騎乘之重機車於臺北市○○路○段東
    向西方向與同路段451巷口之黃色網線區○○○道路中線小
    2.8公尺處，往西南方向沿伸至同路段西側分隔線處，留有
    長約8.4公尺之刮地痕，核與被告於偵查中所述撞擊地點相
    符，足認本件被告與告訴人所騎乘之重機車發生碰撞之地點
    係在上開路口之黃色網線區甚明。從而，被告所稱係於分隔
    柱附近停等待轉一節，要與事實不符，要不足採。
(三)、被告雖辯稱：當時路上沒有車子，我有注意，並沒有過失云
    云。然按車輛行至無號誌或號誌故障而無交通指揮人員指揮
    之交岔路口，支線道車應暫停讓幹線道車先行，道路交通安
    全規則第102條第1項第2款定有明文。又道路交通管理處罰
    條例及道路交通安全規則，透過「停」、「讓」標誌、標線
    設置之規定，來確認行車順序（即所謂之行車路權），以維
    護交通往來之安全。據此，依據道路交通安全規則第102條
    第1項第2款「支線道車應暫停讓幹線道車先行」之規定，解
    釋上不具路權之支線道一方，行至交岔路口時，應先停、讓
    ，確認幹線道有無來車，待有路權之幹線道車輛通過，安全
    無虞後，始能繼續通行。本件被告係自臺北市○○路○段451
    巷北往南方向進入路口時，該巷口確實設有「停」標誌，此
    有現場照片在卷可佐，足見被告確係行駛於支線道乙節，從
    而，被告行經上開交岔路口前，自應先行停車、觀察，禮讓
    臺北市○○路○段東向西方向之車輛先行，待確認已無來車
    ，安全無虞時，方得起步通過系爭交岔路口，衡諸當時狀況
    ，時值夜間有照明、天氣陰、路面乾燥，無缺陷及障礙物，
    視距良好，此有前開道路交通事故調查報告表及現場照片在
    卷可參，客觀上並無不能注意的情形。證人於偵查中已明確
    供述：被告從旁邊的巷子出來，我有看到他在巷口，以為他
    會停車讓我，但他一直騎出來，我來不及煞車才會撞上等語
    ，而被告亦於原審調查時亦自承：現場是無號誌路口，告訴
    人當時是騎在快車道，我有注意等語，足徵被告於駛入該路
    口時，已注意告訴人騎乘機車行駛於八德路2段東向西方向
    之車道上，被告自應禮讓幹線道上行進中之告訴人先行，惟
    其竟疏未注意於此，貿然駛入該路口，致告訴人閃煞不及，
    所騎乘之上開機車車頭與被告之重機車左側車身發生碰撞，
    造成告訴人當場人車倒地，因而受有上述之傷害，其就本件
    車禍事故之發生，確有過失一節，洵堪認定。參以，經送臺
    北市交通事件裁決所車輛行車事故鑑定委員會鑑定、臺北市
    政交通局車輛行車事故覆議委員會覆議結果，均亦認為被告
    確有支線道車不讓幹線道車輛先行，為肇事主因，此有臺北
    市交通裁決所99年5月11日北市裁鑑字第09934331800號函檢
    附鑑定意見書、臺北市政府交通局99年8月11日北市交安字
    第09931033900號函檢附覆議意見書在卷可按（見本院卷第
    27至30頁，第42、43頁），亦同本院上開認定。是被告前開
    置辯，洵無可採。
(四)、被告辯稱:告訴人車速太快，是告訴人來撞我才致車禍發生
    等語。惟本件車禍之發生，被告騎乘重機車行駛支線道，未
    讓幹線道之告訴人先行，為肇事主因一節，業經認定如前。
    而按汽車行經無號誌之交岔路，應減速慢行，作隨時停車之
    準備，道路交通安全規則第93條第1項第2款亦有明文。系爭
    路口係無號誌路口一節，業據為被告供述明確，而依前開道
    路事故現場圖及現場照片所示，肇事路口東西向為雙向各兩
    個車道，並以分向限制線（雙黃線）區隔雙向之車流，且在
    上述道路交岔處之八德路2段東向西方向路段劃有黃網線區
    ，是告訴人騎乘機車行經該交岔路口，本應依上開道路交通
    安全規則，減速慢行，作隨時停車之準備。本件雖因現場未
    留有告訴人機車之煞車痕跡，以致於無法由煞車痕跡推估告
    訴人之車行速度，惟依本件事故現場圖及照片顯示，事故後
    被告之重機車，自該路口黃色網線區○○道路中線約2.8公
    尺，向西南方向沿伸八德路2段西側之分隔柱處，留有長約
    8.4公尺之刮地痕，顯見告訴人騎乘重機車與被告之重機車
    接觸瞬間，仍具有極大衝力，似未減速慢行，參以，證人即
    告訴人於偵查中亦明確證述：被告從旁邊巷子出來，我有看
    到他在巷口，我以為他會停車讓我，我來不及煞車才會撞上
    等語。足認告訴人當時行車之速度極為快速，於行經無號誌
    之交岔路口時，確有未採取減速慢行之過失，是告訴人就本
    件事故之發生，亦同有過失。但被告既亦有上述之過失，且
    本院認按上述車禍發生之經過情形判斷，被告之過失應為本
    件事故之主要原因，其自不能因此而解免其責任。
(五)、綜上所述，被告就本件車禍之發生有過失，且其過失行為使
    告訴人因而受有上開傷害，被告之過失行為與告訴人之受傷
    結果間，具有相當因果關係。本件事證明確，被告犯行，堪
    予認定，應依法論科。
三、核被告所為，係犯刑法第284條第1項前段之過失傷害罪。被
    告於肇事後，主動向前往事故現場處理，且尚不知肇事者為
    何人之員警陳家慶坦承肇事，嗣並接受裁判之事實，業據被
    告供陳明確，並有臺北市○○○○○道路交通事故肇事人自
    首情形紀錄表附卷可按（同上偵卷第29頁），是被告於員警
    尚不知何人犯罪前，主動坦承其為肇事者，符合刑法第62條
    前段自首之規定，依法得減輕其刑。
四、原審以被告所犯事證明確，予以論罪科刑，固非無見。惟查
    ，(一)、本件係因被告騎乘重機車行駛支線道，未讓幹線道之
    告訴人先行所肇致，業如前述，又被告之重機車於車禍發生
    前係直行駛入該路口，並未轉彎，而告訴人之機車亦非行駛
    於被告之對向車道或同向車道，難認被告有何轉彎車未讓直
    行車先行之過失行為，且本件被告之重機車撞擊點為左側車
    身，而告訴人之重機車亦非行駛於被告重機車之前方，亦難
    認被告係有未注意車前狀況而肇致本件車禍之發生，且復無
    其他積極證據足認本件被告有何轉彎車未讓直行車先行、未
    注意車前狀況之行為，原審認被告亦同有上開過失，容有未
    當。(二)、本件被告於肇事後，留在事故現場，並主動向前往
    事故現場處理，且尚不知肇事者為何人之員警坦承肇事等情
    ，已如前述，被告符合自首條件，得予減輕其刑，原審未察
    ，而未予減輕其刑，即有未洽。被告提起上訴，仍執前詞否
    認犯行，雖無理由，惟原判決既有上開可議之處，自應由本
    院予以撤銷改判。爰審酌被告因其過失行為，致告訴人受有
    上開之傷害，且犯後未積極與告訴人洽商和解事宜，態度不
    佳，惟念其並無前科，有臺灣高等法院被告前案紀錄表1份
    在卷可按，及其犯罪動機、目的、手段、智識程度、家庭經
    濟等一切情狀，量處如主文所示之刑，並諭知易科罰金之折
    算標準。
據上論斷，應依刑事訴訟法第455條之1第3項、第369條第1項前
段、第299條第1項前段，刑法第284條第1項前段、第62條前段、
第41條第1項前段，刑法施行法第1條之1，判決如主文。
本案經檢察官張成業到庭執行職務。
中    華    民    國    99    年    9     月    30    日
                  交通法庭  審判長法  官  吳冠霆
                                  法  官  陳琪媛
                                  法  官  李殷君
以上正本證明與原本無異。
本件不得上訴。
                                  書記官  殷玉芬
中    華    民    國    99    年    10    月    4     日
附錄本判決論罪科刑法條全文：
中華民國刑法第284條
因過失傷害人者，處6月以下有期徒刑、拘役或5百元以下罰金，
致重傷者，處1年以下有期徒刑、拘役或5百元以下罰金。
從事業務之人，因業務上之過失傷害人者，處1年以下有期徒刑
、拘役或1千元以下罰金，致重傷者，處3年以下有期徒刑、拘役
或2千元以下罰金。

司法院資訊處製作；財團法人民間司法改革基金會備份。
